臺灣屏東地方法院民事裁定
111年度司監宣字第15號
聲   請   人   王車生  



受監護宣告人   劉又中  

關   係   人   劉世章  

上列聲請人聲請選任特別代理人事件，本院裁定如下：
    主  文
選定劉世章（男、民國00年00月00日生、身分證統一編號：Z000
000000號）擔任受監護宣告人劉又中（男、民國00年00月00日生
、身分證統一編號：Z000000000號）於辦理被繼承人劉成富遺產
繼承分割相關事宜之特別代理人。
聲請程序費用新臺幣1,000 元由受監護宣告人劉又中負擔。
    理  由
一、本件聲請意旨略以：聲請人為劉又中之母，劉又中前經法院
    裁定宣告其為受監護宣告人，並由聲請人擔任監護人。因聲
    請人之配偶即受監護宣告人之父親劉成富，於民國111 年5
    月12日死亡，聲請人與受監護宣告人於辦理被繼承人劉成富
    之遺產繼承暨分割相關事宜時，因與受監護宣告人劉又中利
    益相左，依法不得代理，爰依法請求選定劉世章擔任受監護
    宣告人劉又中於辦理被繼承人劉成富遺產繼承與分割相關事
    宜之特別代理人。
二、按監護人之行為與受監護人之利益相反或依法不得代理時，
    法院得因監護人、受監護人、主管機關、社會福利機構或其
    他利害關係人之聲請或依職權，為受監護人選任特別代理人
    ，此即民法第1113條準用同法第1098條第2 項之規定。又該
    條所定「依法不得代理」係採廣義解釋，包括民法第106 條
    禁止自己代理或雙方代理之情形，以及其他一切因利益衝突
    、法律上禁止代理之情形而言。
三、經查，聲請人主張之事實，業據其提出家事聲請狀、戶籍及
    除戶謄本、繼承系統表、財政部南區國稅局遺產稅免稅證明
    書、遺產分割協議書、印鑑證明、衛生福利部屏東醫院診斷
    證明書、本院111 年監宣字第125 號裁定及確定證明書、聲
    請人及受監護宣告人郵局存簿封面及內頁影本等件為證，並
    經本院職權調取111 年度監宣字第125 號卷宗查核無訛，堪
    信聲請人主張為真實。又據上開資料所示，被繼承人劉成富
    之遺產總額經財政部南區國稅局核定價額係新臺幣（下同）
    4,939,685 元，是以本件被繼承人劉成富之遺產依法即由受
    監護宣告人劉又中與本件聲請人及被繼承人之其他直系血親
    卑親屬劉紫彤按人數平均分配，故受監護宣告人劉又中之應
    繼分應係遺產總額之3 分之1 即核定價額1,646,562元（個
    位數以下4 捨5 入）。又繼承人間上開遺產分割協議，受監
    護宣告人僅與其胞姐劉紫彤各自取得屏東市○○○段○○段000 ○
    0 地號土地及其上門牌號碼為屏東市○○街00號建物之應有部
    分2 分之 1，核定價額為1,088,300元（計算式：【1,814,5
    00元+362,100元】/2），受監護宣告人分得之部分不足其應
    繼分，顯有侵害其利益情事，惟嗣經聲請人王車生於000 年
    00月00日匯款56萬元至受監護宣告人劉又中之帳戶，此有受
    監護宣告人劉又中之郵局存簿封面及內頁影本在卷可憑。是
    以本件受監護宣告人劉又中分得部分為1,648,300元（計算
    式：【1,088,300元+560,000元】）已逾其應繼分1,646,562
    元，就形式觀之，上開遺產分割協議方式既無侵害受監護宣
    告人利益之情事，是關於遺產分割等繼承事宜之處置，自應
    予以尊重。。
四、本院審酌劉又中為受監護宣告之人，聲請人為其監護人，惟
    聲請人與劉又中又同為劉成富之繼承人，在辦理劉成富之遺
    產繼承與分割事宜時，顯有利益衝突之情，依法不得代理，
    自有為劉又中選任特別代理人之必要。再者，聲請人並已依
    據本院111 年度監宣字第125 號裁定，會同劉紫彤開具財產
    清冊完畢，此經本院職權調閱上開卷宗查明屬實。而關係人
    為受監護宣告人之姊夫，其與被繼承人劉成富之遺產繼承與
    分割事宜尚無利害關係，且出具同意書願意擔任本件特別代
    理人，核與前揭法律規定，尚無不合，從而，聲請人聲請選
    任劉世章於受監護宣告人劉又中辦理被繼承人劉成富之遺產
    繼承與分割相關事宜之特別代理人，於法有據，應予准許。
五、依家事事件法第97條，非訟事件法第21條第1 項，裁定如主
    文。
六、如不服本裁定，應於裁定送達後10日內向本院提出抗告狀，
    並繳納抗告費新臺幣1,000 元。
中　　華　　民　　國　　111 　年　 　12　　月　　5　　日
                  家事庭司法事務官　 謝昆達